臺灣板橋地方法院刑事判決　　　　　　 100年度訴字第2569號
公　訴　人　臺灣板橋地方法院檢察署檢察官
被　　　告　陳家興
上列被告因違反毒品危害防制條例案件，經檢察官提起公訴（10
0年度毒偵字第6119號），本院行簡式審判程序，判決如下：
    主    文
陳家興施用第一級毒品，累犯，處有期徒刑玖月。
    犯罪事實
一、陳家興前曾因施用第一級毒品案件，經本院以92年度毒聲字
    第3003號裁定送觀察、勒戒，並於民國93年 2月11日入所執
    行，嗣因認有繼續施用毒品之傾向，復經本院以93年度毒聲
    字第466號裁定令入戒治處所施以強制戒治，而於93年11月3
    日停止戒治處分釋放出所，並經臺灣板橋地方法院檢察署檢
    察官於同年月22日以93年度戒毒偵字第 409號案件為不起訴
    處分確定；又於上開強制戒治執畢釋放後5年內即98年8月26
    日再犯施用第一級毒品之罪，經本院以98年度訴字第3461號
    判處有期徒刑8月，並於99年1月22日確定，再因犯施用第一
    級毒品之罪，經本院於99年5月20日以99年度訴字第912號判
    處有期徒刑6月確定，嗣經本院於99年7月19日以99年度聲字
    第3327號裁定應執行有期徒刑1年確定，而於100年3月6日縮
    刑期滿執行完畢在案。詎其不知悔悟，仍基於施用第一級毒
    品海洛因之犯意，於100年7月24日晚間10時50分許為警採尿
    往前回溯96小時內之某時，在臺灣地區不詳處所，以不詳方
    式施用海洛因 1次。嗣因其為得強制採驗尿液人員，經警通
    知到案採尿，於100年7月24日晚間10時50分許，由警採集其
    尿液（檢體編號Ｚ000000000000號），嗣送驗後始悉上情。
二、案經新北市政府警察局三重分局移送臺灣板橋地方法院檢察
    署檢察官偵查起訴。
    理    由
一、本案被告陳家興所犯係死刑、無期徒刑、最輕本刑為三年以
    上有期徒刑以外之罪，亦非高等法院管轄之第一審案件，而
    被告於本院行準備程序中，就被訴事實為有罪之陳述，經告
    知簡式審判程序之旨，並聽取公訴人及被告之意見後，本院
    合議庭依刑事訴訟法第 273條之1第1項規定，裁定由受命法
    官獨任進行簡式審判程序，合先敘明。
二、上揭犯罪事實，業據被告陳家興於本院審訊時坦白承認，且
    其於100年7月24日晚間10時50分許，由警所採集之尿液檢體
    （編號 Ｚ000000000000號），經送鑑驗結果確呈嗎啡（即海
    洛因之主要代謝物）之陽性反應，有臺灣檢驗科技股份有限
    公司100年8月10日編號UL/2011/00000000號濫用藥物檢驗報
    告、新北市政府警察局三重分局查獲毒品案件被移送者姓名
    、代碼對照表、應受尿液檢驗人尿液檢體採集送驗紀錄表等
    件附卷足憑，再毒品施用後於施用者尿液中可檢出之最大時
    限，受施用劑量及頻率、施用方式、飲水量多寡、個人體質
    及其代謝情況、檢測方法靈敏度等因素影響，因個案而異，
    海洛因一般可檢出之最大時限，依文獻記載約為施用後2至4
    日，而海洛因服用後24小時內經由尿液排出量可達施用劑量
    之80%，此有行政院衛生署管制藥品管理局92年3月10日管檢
    字第0920001495號、97年12月31日管檢字第0970013096號函
    文可資參照，又海洛因施用入人體後，水解還原成嗎啡，再
    循嗎啡之代謝方式排出體外，已據行政院衛生署藥物食品檢
    驗局 (73)藥檢壹字第30221號函文說明綦詳，至尿液中是否
    含有海洛因等反應，經以氣相層析質譜儀（GC／MS）分析方
    法進行確認檢驗，尿液檢體中嗎啡之濃度高於或等於300ng/
    mL時，即可認定海洛因類藥物存在，此觀濫用藥物尿液檢驗
    作業準則第18條及前開檢驗報告說明至詳，復依法務部法醫
    研究所93年10月13日法醫毒字第0930003574號函文所載，海
    洛因經人體代謝後，在尿液中不會代謝產生可待因，但非法
    濫用之海洛因毒品在製造過程中常含有少量雜質乙醯可待因
    ，乙醯可待因經人體代謝後，在尿液中會產生可待因，且實
    務上國內查獲之海洛因毒品內常摻有各種不同之物質，如稀
    釋物澱粉、興奮劑、解熱鎮痛劑、抗組織胺藥、支氣管擴張
    劑等，甚至有摻入大量可待因之案例，因此非法施用海洛因
    毒品者，在尿液中可檢出較大量之嗎啡成分及較少量之可待
    因成分。從而，本案前揭檢驗報告之確認檢驗係以氣相層析
    質譜儀分析方法進行檢驗，為目前公認較為精細之檢驗方式
    ，一般尚不致產生海洛因等藥物之偽陽性反應，且就檢驗之
    檢體而言，係以分析物是否存在為準，分析結果等於或高於
    最低可檢濃度時，即稱之為陽性，是被告上開尿液檢體之確
    認檢驗結果，檢出濃度為嗎啡：18,047ng/mL，可待因：3,9
    84 ng/mL，而高於該確認結果報告之最低可檢濃度，且嗎啡
    濃度遠高於可待因之濃度，揆諸前揭說明，足認被告上開尿
    液檢體中之海洛因代謝物嗎啡確呈陽性反應，要無疑義。綜
    上，足認被告自白與事實相符，本案事證已屬明確，其於10
    0年7月24日晚間10時50分許為警採尿往前回溯96小時內之某
    時，在臺灣地區不詳處所，有施用海洛因之犯行，洵堪認定
    。
三、按毒品危害防制條例於92年7月9日修正公布，並自93年1月9
    日施行，其中第20條、第23條將施用毒品之刑事處遇程序，
    區分為「初犯」及「5年內再犯」、「5年後再犯」；亦即，
    犯同條例第10條之罪者，檢察官應聲請法院裁定，令被告入
    勒戒處所觀察、勒戒，其期間不得逾2月，同條例第20條第1
    項定有明文。又依同條例第20條第 2項規定為觀察、勒戒或
    強制戒治執行完畢釋放後，5 年後再犯第10條之罪者，適用
    本條前2項規定；觀察、勒戒或強制戒治執行完畢釋放後，5
    年內再犯第10條之罪者，檢察官應依法追訴，同條例第20條
    第3項、第23條第2項則分別定有明文。觀諸其立法理由之說
    明：「初犯」，經觀察、勒戒或強制戒治後，應為不起訴處
    分或不付審理之裁定；經觀察、勒戒或強制戒治執行完畢釋
    放後，「5 年內再犯」者，因其再犯率甚高，原實施之觀察
    、勒戒及強制戒治既已無法收其實效，爰依法追訴或裁定交
    付審理。至於經觀察、勒戒或強制戒治執行完畢釋放後，「
    5 年後再犯」者，前所實施之觀察、勒戒或強制戒治已足以
    遮斷其施用毒品之毒癮，為期自新及協助其斷除毒癮，仍適
    用「初犯」規定，先經觀察、勒戒或強制戒治之程序。從而
    依修正後之規定，僅限於「初犯」及「5年後再犯」2種情形
    ，始應先經觀察、勒戒或強制戒治程序。倘被告於 5年內已
    再犯，經依法追訴處罰，縱其第3次（或第3次以上）再度施
    用毒品之時間，在初犯或前次再犯經觀察、勒戒或強制戒治
    執行完畢釋放5年以後，已不合於「5年後再犯」之規定，且
    因已於「5 年內再犯」，顯見其再犯率甚高，原實施觀察、
    勒戒或強制戒治，已無法收其實效，即應依同條例第10條處
    罰。至於第3次（或第3次以上）施用毒品之時間，是否宜有
    期間限制？以多久為適宜？則分屬刑事政策、專門醫學之範
    圍，非審判機關所能決定，而有待循立法途徑解決（最高法
    院95年度第7次暨97年度第5次刑事庭會議決議意旨足資參照
    ）。查被告前曾因施用第一級毒品案件，經本院以92年度毒
    聲字第3003號裁定送觀察、勒戒，並於93年 2月11日入所執
    行，嗣因認有繼續施用毒品之傾向，經本院以93年度毒聲字
    第466號裁定令入戒治處所施以強制戒治，而於93年11月3日
    停止戒治處分釋放出所，並經臺灣板橋地方法院檢察署檢察
    官於同年月22日以93年度戒毒偵字第 409號案件為不起訴處
    分確定，又於98年 8月26日再犯施用第一級毒品之罪，經本
    院以98年度訴字第3461號判處有期徒刑8月，並於99年1月22
    日確定等情，有上開判決及臺灣高等法院被告前案紀錄表等
    件在卷可按，是被告前因施用第一級毒品案件，經強制戒治
    之執行，於釋放後 5年內猶再犯施用第一級毒品之罪，並經
    判處有期徒刑確定，則其於本案又犯施用毒品之罪，雖距其
    前犯經強制戒治執畢釋放時間已逾5年，惟其於98年8月間再
    犯施用第一級毒品罪，因係於「5年內再犯」，自未合於「5
    年後再犯」之規定，亦徵其再犯率極高，前所實施之強制戒
    治尚不足以遮斷其施用毒品之癮，是揆諸上揭說明，被告於
    本案施用毒品之犯行，已無現行毒品危害防制條例第20條第
    3 項之適用，核無再施予觀察、勒戒或強制戒治之必要，自
    應依法逕予追訴處罰。
四、按海洛因係屬毒品危害防制條例第2條第2項第 1款所明定之
    第一級毒品，不得非法持有、施用之。核被告陳家興前揭施
    用海洛因之行為，係犯毒品危害防制條例第10條第 1項之施
    用第一級毒品罪。又被告持有海洛因，嗣進而施用之，其持
    有之低度行為應為施用之高度行為所吸收，不另論罪。再被
    告曾受有如犯罪事實一所載之論罪科刑及執行情形，此有臺
    灣高等法院被告前案紀錄表等件存卷可考，其受有期徒刑之
    執行完畢後，5 年以內故意再犯本案法定刑為有期徒刑之罪
    ，為累犯，應依法加重其刑。爰審酌被告智識思慮俱屬正常
    ，不思尋求身心正當發展，前曾有如犯罪事實一所載受機關
    矯治與徒刑執行之前案情形業如上述，堪認其素行尚非良善
    ，竟仍不知悔悟，未見其澈底根絕毒害之決心，猶再犯本案
    施用第一級毒品之罪，足見其自制力薄弱，且未衷心悛悔，
    漠視法令之禁制，又施用毒品，非但足以導致個人之精神障
    礙與性格異常，甚至造成生命危險，而戕害一己之身心健康
    ，並對社會治安與他人安全潛藏相當之危害，且衡其犯罪之
    動機、目的與情節，亦無有何特別可原之處，本不宜輕縱之
    ，惟念及其於本案施用毒品之犯行僅戕害己身，於他人法益
    尚未生實際侵害，且犯後尚知及時坦認犯行，態度非惡，兼
    衡酌其犯罪之手段、行為時所受刺激、平日生活狀況、智識
    程度等一切情狀，量處如主文所示之刑。
五、另按毒品危害防制條例第21條規定「犯第10條之罪者，於犯
    罪未發覺前，自動向行政院衛生署指定之醫療機構請求治療
    ，醫療機構免將請求治療者送法院或檢察機關。依前項規定
    治療中經查獲之被告或少年，應由檢察官為不起訴之處分或
    由少年法院（地方法院少年法庭）為不付審理之裁定。但以
    1 次為限」，此條文係鼓勵施用毒品之成年人，於犯罪未被
    發覺前，主動向醫療機構請求治療，倘於治療中被查獲者，
    應由檢察官為不起訴之處分，乃對於施用毒品者於請求治療
    「前」，且尚未被發覺之施用行為予以寬典，並非凡在治療
    中又繼續施用毒品或被查獲後始自行請求治療之行為，皆有
    此條文之適用，否則自動治療將成為繼續施用毒品者之護身
    符，恐失鼓勵主動治療之美意，並生脫免法律約束之流弊。
    是以，被告請求改以美沙酮治療代替牢獄之罰云云，要屬無
    據，末此指明。
據上論斷，應依刑事訴訟法第 273條之1第1項、第299條第1項前
段，毒品危害防制條例第10條第 1項，刑法第11條前段、第47條
第1項，判決如主文。
本案經檢察官陳世錚到庭執行職務
中    華    民    國    100   年    11    月    30    日
                  刑事第十四庭  法  官  劉正偉
上列正本證明與原本無異。
如不服本判決，應於判決送達後10日內敘明上訴理由，向本院提
出上訴狀 (應附繕本) ，上訴於臺灣高等法院。其未敘述上訴理
由者，應於上訴期間屆滿後20日內向本院補提理由書「切勿逕送
上級法院」。
                                書記官  陳慧津
中    華    民    國   100    年    11    月    30    日
附錄論罪法條全文：
毒品危害防制條例第10條第1項：
施用第一級毒品者，處6月以上5年以下有期徒刑。